【裁判字號】    97,訴,56
【裁判日期】    970513
【裁判案由】    房屋稅
【裁判全文】
高雄高等行政法院判決
                                      97年度訴字第56號
                              .
原      告  揚波股份有限公司
代  表  人  甲○○
訴訟代理人  盧柏岑  律師
            陳素芬  律師
被      告  嘉義市政府稅務局
代  表  人  陳連芳  局長
訴訟代理人  乙○○
            丙○○
上列當事人間房屋稅事件，原告不服嘉義市政府中華民國96年11
月16日府法字第0960049247號訴願決定，提起行政訴訟，本院判
決如下：
    主  文
原告之訴駁回。
訴訟費用由原告負擔。
    事  實
壹、事實概要：
    緣原告所有坐落嘉義市○區○○里○○路○段461號房屋（下
    稱系爭房屋）整棟出租予家福股份有限公司（下稱家福公司
    ）經營大賣場營業使用。被告依據系爭房屋使用執照、承租
    人提供之該房屋各層實際使用情形及現場實地勘查結果，核
    定其96年期房屋稅新台幣（下同）317萬1,346元，其地下二
    層停車場（下稱系爭地下停車場），係依房屋稅條例第3條
    之規定及財政部94年1月11日台財稅字第09404505310號函釋
    意旨，按非住家非營業用稅率核定稅額為42萬9,252元，原
    告對之不服，申請復查，未獲變更，提起訴願，亦遭決定駁
    回，遂提起本件行政訴訟。
貳、兩造聲明：
一、原告聲明求為判決：
（一）訴願決定、復查決定及原處分關於系爭房屋地下二樓停車
      場房屋稅部分均撤銷。
（二）訴訟費用由被告負擔。
二、被告聲明求為判決：
（一）原告之訴駁回。
（二）訴訟費用由原告負擔。
參、兩造主張之理由：
一、原告起訴意旨略謂：
（一）系爭地下停車場無償供公眾使用，應免徵房屋稅：
      按「本案房屋如經稽徵機關以體育館歸類，亦應確實查明
      其實際使用情形，須無償供公眾遊憩使用者，始准予免徵
      房屋稅，如僅供住戶等特定對象使用，或非開放供一般公
      眾使用者，仍應依其使用情形按房屋稅條例第5條規定稅
      率課徵房屋稅。」「主旨所述之開放空間建築物，如無償
      供公眾通行或休憩使用者，准予免徵房屋稅，但僅供住戶
      等特定對象使用，或非開放供一般公眾使用者，應依其使
      用情形按房屋稅條例第5條規定稅率課徵。」「關於私有
      攤販集中場內之公共廁所，如經查明確係供公眾使用者，
      准予比照房屋稅條例第15條第1項第4款規定，免徵房屋稅
      。」分別為財政部88年台財稅字第880377191號函、79年
      台財稅字第790696591號函及台灣省稅務局67年12月29日
      稅三字第68377號函所釋示。系爭地下停車場自始無償供
      一般公眾使用，完全未限制使用資格，進出亦無任何管制
      措施，一般大眾可自由進入使用，此點亦為被告所承認。
      依上揭函釋，系爭地下停車場應屬依法免徵房屋稅之標的
      ，此與被告所主張之「除依法免徵房屋稅者外，應課徵房
      屋稅」相符。再就系爭停車場實際使用情形而言，本件建
      物所在區域為商業區，建物對面有「中福夜市廣場」，側
      邊有「嘉樂福觀光夜市」（非家福公司開設經營），到「
      家樂福」購物中心者，會使用系爭地下停車場，到夜市消
      費購物或附近商業區域的民眾，也都會將汽機車停放於系
      爭地下停車場。系爭地下停車場開放供公眾免費使用，對
      於該地區之民眾停車問題有相當助益，且原告及家福公司
      未從系爭地下停車場獲得收益。若此種無償供公眾使用之
      地下停車場要課徵房屋稅，無異處罰原告為公益而為之犧
      牲。甚且，將迫使原告或家福公司考量將系爭地下停車場
      改為非供公眾使用（限於家福公司之客戶才能使用）或改
      為收費停車場，其對出入附近商圈之民眾而言，勢將造成
      相當不便並形成交通問題。兩相權衡，原處分對公益有不
      利影響，實有斟酌餘地。
（二）財政部94年1月11日台財稅字第09404505310號函釋標準不
      明確，且違反平等原則，應不予適用：
    1.財政部66年2月26日台財稅字第31250號函釋依會商結論將
      各類建築物地下室之使用情形區分為四類。會商結論一說
      明地下室停車場「未收取費用或出租或非營業者」，免徵
      房屋稅。會商結論三說明地下室停車場「按車收費或出租
      」者，課徵非住家非營業房屋稅。會商結論三未提及「非
      供營業」，並非疏漏，蓋從會商結論二可知，所謂「營業
      與否」，是指地下室之空間非供停車使用，而「供營業、
      辦公室或住家使用者」，應按實際使用面積分別依有關稅
      率課徵房屋稅。例如，系爭地下二層，有部分空間非供停
      車使用，用以經營「卡式汽車美容營業」即是。財政部85
      年10月23日台財稅字第851921291號函釋：「建築物之主
      建物出租，其地下停車場之停車位，併同提供承租人停車
      使用，且該停車位非供營業，按車收費或另行出租者，仍
      有本部66年2月26日台財稅字第31250號會商結論一規定免
      徵房屋稅之適用。」亦同斯旨。又財政部94年1月11日台
      財稅字第09404505310號函釋，除援引上揭66年及85年函
      釋外，另稱：「地下室停車空間供建物住戶本身停放車輛
      ，未涉營業行為者，方有免徵房屋稅之適用」、「如其係
      供營業、按車收費、出租或為營利事業本身業務需要所設
      置，而與營業具有不可分離之關係，雖未另外收費，應課
      以非住家非營業用房屋稅稅率」。相較於財政部66年及85
      年函釋，財政部94年函釋增加了「為營利事業本身業務需
      要所設置，而與營業具有不可分離之關係」之要件。
    2.財政部94年函釋並不適法，蓋房屋稅條例第3條明定以房
      屋之使用價值為課稅依據，然財政部94年函釋，未考量地
      下室停車場有無收費產生收益，另以「與營業具有不可分
      離之關係」，作為應否課徵房屋稅之要件，有違上開法條
      規定之意旨。且財政部94年函釋區分「營利事業自用」及
      「與營利事業之經營具有不可分離之關係」兩種，前者仍
      免徵房屋稅，後者則以非住家非營業用稅率課徵房屋稅。
      所謂「自用」包括供營利事業自己員工停放使用。但員工
      為營利事業所必備要素，蓋營利事業之經營不一定有消費
      者來交易，卻一定有員工存在。供員工自行停放被認定為
      與營利事業之經營無不可分離之關係，而免徵房屋稅，則
      何謂「與營利事業之經營不可分離」，即不明確。
    3.依房屋稅條例第14條規定各政府機關、學校、郵政電信等
      事業免徵房屋稅，乃因該空間供公眾使用。而建築物之用
      途，視使用執照之登記而定，不管是「辦公大樓」或「百
      貨商場」，均屬營利事業，其差別在於前者多為員工使用
      ，後者除員工外另有消費者。在未收費或限制使用資格情
      形下，前者免徵房屋稅；後者（無償供公眾使用）反而要
      課徵房屋稅，輕重顯有失衡。再依目前建築及都市計畫法
      令，主管機關均依法要求商業用建築物應配置適當停車空
      間，如都市計畫法第44條即規定應依土地使用分區及交通
      情形與預期之發展配置停車場所，而非由建物所有人自行
      決定是否設置停車空間。就現今社會經濟情況而言，停車
      空間已成為建築物必要部分。且不可諱言者，營利事業建
      築物（百貨商場）設置停車空間，當然具有便利公眾停車
      前往賣場購物之功能，如認為供公眾停車至賣場消費即與
      營利事業之經營不可分離，則營利事業之地下停車場（不
      論有無收費），均無適用財政部66年函釋之可能，蓋均與
      營利事業不可分離。又主管機關或認為，百貨公司或購物
      中心如配置地下未收費停車場，可增加建物之使用價值。
      然查：何種附屬設施可增加建築物使用價值而應加價，本
      應由法令明定。例如，法令規定「電扶梯」、「中央空調
      」加價，但並未規定「未收費之地下室停車場應予加價」
      。況營利事業如以免費停車方式引消費者，此僅為營利事
      業希望透過免費停車提高營業額之期待而已，營利事業須
      負擔設置免費地下室停車場之成本，期待增加之營業額能
      否足敷停車場成本，並不必然。此由諸多百貨公司購物商
      場之地下停車場並非免費停車即明。
    4.房屋稅條例第5條依房屋不同使用價值，將房屋稅之稅率
      區分為「住家用」、「營業用」、「非住家非營業用」三
      種。房屋之「使用價值」須依實際使用情形與一般社會經
      濟情形為斷。以停車場應否及如何課徵房屋稅而言，稅捐
      主管機關向來以停車場為「地上或地下」、「有無收費」
      區分適用不同稅率，此可由財政部73年10月5日台財稅字
      第60731號函、83年10月26日台財稅字第831616679號函、
      87年9月10日台財稅字第871963861號函可證；而地下停車
      場未收費者，免徵房屋稅；地下停車場收費者，按非住家
      非營業用稅率課徵房屋稅，此有上開財政部66年函釋、85
      年函釋可參。而房屋稅之課徵對象為具有「使用價值」之
      建物，如位於地下室之空間未產生收益，依照房屋稅條例
      第3條、財政部66年函釋、85年函釋，即免徵房屋稅。依
      現今社會生活狀況，都市內建物在地下室配置適當停車空
      間，已成為建物不可或缺一部分，此與建物於地下室設置
      機房之道理相同，況地下室也具有法定避難空間之功能，
      是政策上鼓勵人民設置停車場或將地下室供停車使用。因
      此，連設置於地面上之立體收費停車場，都是按非住家非
      營業用稅率課徵房屋稅，而非按營業用稅率課徵。主管機
      關歷來以「地上／地下」、「收費／未收費」作為區分應
      否及如何課徵房屋稅之標準，但財政部94年函釋，卻使地
      下未收費停車場（適用非住非營業稅率）必須適用比地上
      未收費停車場（適用住家用稅率）更高之稅率，破壞了長
      久以來建立之合理區別標準，讓使用價值較低之地下未收
      費停車場反而必須適用較高之稅率，實有違平等原則。
（三）系爭地下停車場與家福公司之營業並無不可分之關係：
      縱認財政部94年函釋為適法（原告否認），惟被告與訴願
      機關認定系爭地下停車場與家福公司之營業具有不可分關
      係，亦有違誤：
    1.按財政部94年函釋所稱之「與營業具有不可分離關係」，
      應與「按車收費、出租或營業」之概念相當，其共通之概
      念為：該空間本身產生收益而屬課徵房屋稅之標的。如該
      空間本身未直接產生收益，則所謂「與營利事業之經營具
      有不可分離關係」，應係指「限於或專供至家福公司購物
      者停車使用」，始足當之。財政部87年9月10日台財稅字
      第871963861號函，亦採相同見解。該函釋認為汽車旅館
      之一樓車庫如專供投宿之旅客停車使用，則比照收費之立
      體停車場。是以，所謂「與營利事業之經營具有不可分離
      關係」，應係指「限於或專供至家福公司顧客停車使用」
      ，應無疑義。故系爭地下停車場與家福公司營業是否不可
      分離，至少應以系爭地下停車場是否限制使用資格，亦即
      僅有「至家福公司購物之消費者始能使用」作為判斷基準
      。而系爭地下停車場開放給大眾免費停車使用，並無使用
      資格限制，也沒有任何出入管制措施，此有系爭地下停車
      場現場出入照片可稽，對此雙方並無爭議。要到附近商業
      區域的民眾，都可以在此停放車輛，是系爭地下停車場與
      家福公司之營業並無不可分之關係。
    2.又「停車場」之原始規劃當然是要作為停車場，與是否與
      營業不可分，無必然關連，房屋欲合法作為停車場使用，
      其使用執照登記用途必然如此登記；作為停車場使用之房
      屋，自然亦在建築時做如此設計，此皆為一般合法地下停
      車場之通例，非系爭房屋所特有情形。但訴願機關竟以上
      開二項理由即推論「顯見該地下停車場係屬樓上賣場因本
      身業務需要所設置」，係屬不當。如依訴願機關如此推論
      方式，因為所有有經營營利活動之房屋，其若設有地下停
      車場，該地下停車場在使用執照登記用途皆應登記為停車
      空間使用，且也都會為此目的而為裝潢配置，而依訴願機
      關之推論方式，皆須全部認定為與營業不可分離，則財政
      部94年函釋所列之「為營利事業因本身業務需要所設置，
      而與營業具有不可分離之關係」要件，即失去其區分意義
      。反言之，稅捐機關依財政部66年函釋、85年函釋而免徵
      房屋稅之其他地下停車場，難道其原始規劃皆非作停車場
      使用方能免徵房屋稅？寧是有理？
    3.系爭地下停車場於賣場營業時間後有無關閉，應不影響系
      爭地下停車場無償供公眾使用之性質。參照財政部數則對
      於供公眾免費使用之空間得免徵房屋稅之函釋，其中有大
      樓內之「花園及閱覽室」、「體育館」（88年台財稅字00
      0000000號）亦有私有攤販集中市場內之公共廁所等（67
      年稅三字68377號）。該供公眾使用之空間，也有開放時
      間之限制（閱覽室、體育館不會24小時允許進入使用，市
      場內之公廁於市場營業時間結束後無法使用等），並不影
      響其無償供公眾使用之性質。是以，被告以系爭地下室於
      賣場營業時間經過後關閉，使一般公眾無法進入，而否定
      其供公眾使用之性質，並不正確。系爭地下停車場之在賣
      場營業時間結束後關閉，有安全及治安上考量。夜間無人
      狀態，可能有不明人士入住、破壞甚或進行非法行為之虞
      。亦即，系爭地下停車場於營業時間結束後關閉，有正當
      理由。
    4.訴願機關以系爭地下停車場便利民眾停車，可能增加消費
      者至賣場消費，即認定因而增加系爭房屋之使用價值而與
      樓上賣場之營業有不可分離，亦不正確。蓋所有之地下停
      車場之設置皆會便利附近民眾停車，與其是否與同一建築
      物之營利事業之營業有無不可分離關係無關。尤其，系爭
      地下未收費停車場所在區域有許多不同商店，因為系爭地
      下停車場係開放大眾使用，前往其他商家消費的民眾、甚
      至其他商家的工作人員皆會使用系爭地下停車場，也間接
      促進了附近整體商圈的繁榮。因此，即便如訴願理由所稱
      ，系爭地下停車場增加系爭房屋之使用價值，則系爭停車
      場之設置亦同樣增加了附近其他房屋之使用價值，如此，
      何能因此認定系爭地下停車場僅與家福公司賣場之營業有
      不可分離之關係？顯見訴願機關之認定，並不足採。綜上
      ，系爭停車場無償供公眾使用，與家福公司賣場之營業並
      無不可分離之關係，縱適用財政部94年函釋，系爭停車場
      仍不應課徵房屋稅。
（四）系爭地下停車場供公眾無償使用，以非住家非營業稅率課
      徵房屋稅，違反平等原則：
    1.被告適用財政部94年函釋，對系爭地下未收費停車場以非
      住家非營業用稅率課徵房屋稅，並宣稱系爭停車場與汽車
      旅館一樓房屋專供住宿旅客停車使用之車庫本質上相同，
      與地上立體停車場係整棟專供停車場使用所增加之使用價
      值不同，因此對系爭地下停車場課徵非住家非營業稅率，
      並未違反平等原則云云。訴願決定對此則無明確說明。
    2.前已說明，主管機關歷來以「地上／地下」、「收費／未
      收費」作為應否及如何課徵房屋稅之標準。「收費與否」
      影響該空間之使用價值，此所以財政部73年函釋依「收費
      與否」作為適用不同稅率判準之理由。如何適用不同稅率
      ，是否以「整棟建築」供停車使用並非關鍵，「有無收費
      」才是關鍵。是被告認為系爭地下停車場性質上較接近汽
      車旅館之停車車庫（地上停車場），而非地上未收費之立
      體停車場，實屬無理。尤其是財政部87年函釋說明汽車旅
      館應比照立體停車場，而被告卻稱系爭地下停車場應比照
      汽車旅館而非立體停車場，實有矛盾。
    3.再依財政部83年10月26日台財稅字第831616679號函釋載
      明「營利事業所有地面上建築物專供員工停放汽機車、自
      行車使用者，其房屋稅之課徵，比照本部73年10月5日台
      財稅第60731號函釋示辦理。」亦即營利事業地面上未收
      費之停車場，仍以住家稅率課徵房屋稅。系爭地下停車場
      沒有收費，為何反而比地面未收費之停車場適用更高的稅
      率？被告故意忽略此一函釋，主張系爭未收費地下停車場
      以「非住家非營業用」稅率課徵不違反平等原則，實無理
      由。
    4.要之，縱認為系爭地下未收費停車場應課徵房屋稅，至少
      亦應比照地上未收費之停車場，按住家用稅率課徵房屋稅
      。否則同樣都沒有收費，結果「地下未收費停車場」按非
      住家非營業用稅率課徵，而「地上未收費停車場」反而僅
      按住家用稅率課徵，同樣未收費卻變成「地下比地上更不
      利」之錯置情形，輕重顯然失衡。
二、被告答辯意旨略謂：
（一）查私有房屋除房屋稅條例第15條所列舉免稅者外，尚無其
      他免稅之規定，均應依同條例第3條（房屋稅係以附著於
      土地之各種房屋，及有關增加該房屋使用價值之建築物，
      為課徵對象）課徵房屋稅，依建築法第4條規定，地下停
      車空間屬主建物，為房屋稅條例第3條所明定屬應課稅範
      圍，系爭地下停車場為嘉義市○區○○里○○路○段461號
      房屋之基礎建物，又非同條例第15條所列舉之免稅房屋，
      自為房屋稅之課徵標的。其次財政部94年1月11日台財稅
      字第09404505310號函釋，闡釋地下停車場符合免稅之要
      件，該要件之一為「未涉營業行為者」，該地下室停車空
      間方有免徵房屋稅規定之適用。換言之，如其停車位係供
      營業，按車收費、出租或為營利事業因本身業務需要所設
      置，而與營利事業之經營具有不可分離關係，則其地下室
      停車場應排除免稅規定之適用，依規定課以非住家非營業
      用房屋稅率。系爭房屋地下室停車場係供前往家褔公司消
      費之顧客停車使用方便，因本身業務需要所設置，涉營業
      行為，與無償供公眾使用未涉營業行為之情形明顯不同，
      又揆其房屋使用執照登記用途及內部裝潢配置方式，原始
      規劃即以經營大賣場供顧客停車使用為目的，且經多次查
      證確實與營利事業家福公司之經營大賣場具有不可分離關
      係，自應依法課徵房屋稅。原告日後是否要向前往停車之
      人收取費用，乃其自身利益考量之問題，對公益是否影響
      亦與系爭地下室停車場房屋稅依法核課無涉。
（二）人民有依法律納稅之義務，為憲法第19條所明定，所謂依
      法律納稅，兼指納稅及免稅之範圍，均應依法律之明文，
      惟法律條文適用時發生疑義者，主管機關自得為符合立法
      意旨之闡釋。
    1.查本案系爭地下停車場96年房屋稅一開始即依房屋稅條例
      等相關法令及財政部94年1月11日台財稅字第09404505310
      號函釋意旨，按非住家非營業用稅率核課，並無原告所稱
      「原處分機關原依66年函釋、85年函釋，核定系爭地下停
      車場免徵房屋稅，嗣改稱依財政部94年函釋課徵系爭地下
      停車場與家福公司之營業不可分離，應按非住家非營業用
      稅率課徵房屋稅。」之情事，合先敘明。
    2.依房屋稅條例第3條規定，凡附著於土地之各種房屋，及
      有關增加該房屋使用價值之建築物，除依法得免徵房屋稅
      者外，均屬房屋稅之課徵對象。財政部為紓解停車位不足
      ，而為放寬房屋稅率之課徵，而作出66年2月26日台財稅
      第31250號函釋及85年10月23日台財稅第851921291號函釋
      之特別規定，就公有或私有房屋地下室，其供停車使用，
      而有按車收費或出租供停車使用者，改按非住家非營業用
      稅率課徵房屋稅，不再按營業用房屋稅率課徵，其供停車
      使用而未收費、未出租且非供營業者或由所有權人按月分
      攤水電費、清潔費而非營業者可免徵房屋稅，即地下停車
      場欲符合免徵房屋稅要件者，須以非供營業使用始足當之
      。財政部復於94年1月11日以台財稅字第09404505310號函
      釋：「．．．本部66年2月26日台財稅第31250號函略以．
      ．．。又本部85年10月23日台財稅第851921291號函釋．
      ．．。準此，有關各類建築物地下室，設置停車空間供其
      建物本身住戶停放車輛，而未涉營業行為者，該地下室停
      車空間方有免徵房屋稅規定之適用。至建築物之停車空間
      ，如其停車位係供營業、按車收費、出租或為營利事業因
      本身業務需要所設置，而與營業具有不可分離之關係，則
      應課以非住家非營業用房屋稅稅率。」是財政部上開函釋
      乃係就「非供營業使用」部分進一步闡明，亦即地下停車
      場，如屬因本身業務需要所設置，而與營業具有不可分離
      之關係者，即非「非供營業使用」，從而應對該地下停車
      場課以非住家非營業用房屋稅。準此，財政部94年之函釋
      顯為66年2月26日台財稅第31250號函釋及85年10月23日台
      財稅第851921291號函釋之延續補充說明，並非就所適用
      之法令變更而重新核釋，要無疑義。則原告稱財政部94年
      函釋不應適用，「與營業具有不可分離關係」即應課徵房
      屋稅，解釋上並不明確，且與房屋稅條例第3條之意旨不
      符，應不適用一節，顯係對法律之誤解，並不可採。
    3.司法院釋字第217號解釋，憲法第7條所定之平等權並非絕
      對、機械之形式上平等，係為保障人民在法律上地位之實
      質平等，並不限制法律授權主管機關，斟酌具體案件事實
      上之差異及立法之目的，而為合理之不同處置，平等原則
      係支配國家各部門職權行使之原則，指相同事件應為相同
      之處理，不同之事件應為不同之處理。財政部有關地下停
      車場課稅之函釋，除符合「未涉營業行為」外，不管有無
      收費均應按非住家非營業用稅率課徵房屋稅，並無不同之
      處理。又依房屋稅條例第5條規定，房屋稅依房屋現值，
      按不同使用情形分為住家用、營業用、非住家非營業用三
      種稅率，依據該條例之規定，立體停車場如有收費營業，
      本應按營業用稅率課徵，惟為解決市區停車困難之問題，
      財政部於73年本於職權以行政命令規範按降一級非住家非
      營業用稅率課徵，嗣後83年函釋營利事業所有地面上建築
      物專供員工停放汽機車使用房屋（非營業按住家用稅率課
      徵）及87年函釋汽車旅館一樓專供住宿旅客停車使用之車
      庫（營業使用按非住家非營業用稅率課徵），准予比照73
      年函釋立體停車場課稅之標準，經查係延續一貫之政策目
      的，地上停車場依使用情形不同，課以不同之房屋稅率，
      核課標準有其一致性並無互相矛盾之處。再依財政部歷年
      函釋意旨，對於地上立體停車場，汽車旅館及地下停車場
      等，其稅率之核定為主管機關斟酌具體案件實際使用情形
      及區分事實上之差異及立法之目的，而為合理之不同處置
      ，並非完全以地上/地下、收費/未收費，作為區分如何課
      徵房屋稅，對於本質及使用情形相同之房屋，核課一致之
      稅率，並無違反平等原則。原告所言違反平等原則，應係
      對法律之誤解。
（三）系爭房屋係原告出租土地由承租人家福公司興建作大賣場
      使用，家福公司當時興建地下停車場之規劃及設計，主要
      為方便其顧客購物停車使用，停放地下停車場之車輛，大
      部分為前往消費之顧客，乃不爭之事實，原告亦未否認，
      其興建目的依一般經驗法則，應非單純為開放空間供大眾
      免費停車使用，主要係因賣場地點交通流量大，如不興建
      大型停車場，消費者將因停車困難，而改往其他賣場消費
      ，足見其地下室停車場之興建與家福公司供本身之經營需
      要而設置，自始即與其營利事業具有相當之關連性及與不
      可分離性，係無庸置疑。且該地下室停車場亦隨家福公司
      營業、打烊時間開放與關閉，主要專供其顧客使用灼然甚
      明；至其未收費、未管制進出係該公司營運成本考量及管
      理運作之問題，若因此導致非其顧客可至該處停放車輛，
      係屬對第三人之反射利益，並不影響該停車場與該公司業
      務之經營具不可分離關係之認定。又房屋稅之徵免係依房
      屋稅相關法令規定與實際使用情況認定，本局依其使用執
      照等書面資料及實地勘查硬體設備動線證實系爭地下室供
      其顧客停車使用，足以認定其「與營業具有不可分離關係
      」，此由承租公司全省各營業處所及其他大賣場均被稽徵
      機關認定其地下室停車場與營業不可分離，而按非住家非
      營業用稅率核課即可明瞭，被告認定系爭地下室停車場「
      與營業具有不可分離關係」尚非無據。原告主張「與營業
      具有不可分離關係」應指「限於或專供至家福公司顧客停
      車使用」一節，難認有理。
    理  由
一、本件被告名稱原為嘉義市稅捐稽徵處，嗣於97年1月31日更
    名為嘉義市政府稅務局，有被告97年2月14日嘉市稅法字第
    0970100652號函在卷可稽，合先敘明。
二、按「本條例用辭之定義如左：1、房屋，指固定於土地上之
    建築物，供營業、工作或住宅用者。2、增加該房屋使用價
    值之建築物，指附屬於應徵房屋稅房屋之其他建築物，因而
    增加該房屋之使用價值者。」「房屋稅，以附著於土地之各
    種房屋，及有關增加該房屋使用價值之建築物，為課徵對象
    。」「房屋稅依房屋現值，按左列稅率課徵之：1、住家用
    房屋最低不得少於其房屋現值百分之一點二，最高不得超過
    百分之二。但自住房屋為其房屋現值百分之一點二。2、非
    住家用房屋，其為營業用者，最低不得少於其房屋現值百分
    之三，最高不得超過百分之五。其為私人醫院、診所、自由
    職業事務所及人民團體等非營業用者，最低不得少於其房屋
    現值百分之一點五，最高不得超過百分之二點五。3、房屋
    同時作住家及非住家用者，應以實際使用面積，分別按住家
    用或非住家用稅率，課徵房屋稅。但非住家用者，課稅面積
    最低不得少於全部面積六分之一。」分別為房屋稅條例第2
    條、第3條及第5條所明定。次按「本自治條例依房屋稅條例
    第6條制定之。」「本市房屋稅徵收率規定如下：1、營業用
    房屋按其現值課徵百分之三。2、住家用及自住房屋按其現
    值課徵百分之一點二。3、私人醫院、診所、自由職業事務
    所、補習班及人民團體等非營業用房屋，按其現值課徵百分
    之一點五。」亦分別為嘉義市房屋稅徵收率自治條例第1條
    、第2條所規定。又財政部66年2月26日台財稅字第31250號
    函釋：「部分房屋地下室曾收取少許管理費，而須按營業用
    房屋課稅，致其收費尚不足納稅之負擔，因之多有關閉地下
    室不為使用情形，致造成市區停車之嚴重問題，經有關單位
    研討，並獲致結論如次：一、各類建築物地下室，僅為利用
    原有空間設置機器房、抽水機、停放車輛等使用而未收取費
    用或未出租或由所有權人按月分擔水電、清潔、維護費而非
    營業者，均應予免徵房屋稅。二、各類建築物地下室如有供
    營業、辦公或住家使用者，應按實際使用面積分別依有關稅
    率課徵房屋稅。三、各類建築物地下室供停車使用，而有按
    車收費或出租供停車使用者，應按非住家非營業用稅率課徵
    房屋稅。四、各類建築物地下室其使用執照如為停車場，而
    不作停車使用者，應按地上建築物使用執照所載用途或都市
    計晝分區使用範圍分別計課房屋稅。」財政部此一解釋係為
    紓解停車位不足，乃本於權責解釋法規而放寬房屋稅率之課
    徵，自無違房屋稅條例之立法精神，本院自得予以援用，先
    予敘明。又財政部85年10月23日台財稅字第851921291號函
    釋：「建築物之主建築物出租，其地下停車場之停車位，併
    同提供承租人停車使用，且該停車位非供營業、按車收費或
    另行出租者，仍有本部66年2月26日台財稅第31250號函會商
    結論－規定免徵房屋稅之適用，．．。」亦同上開函釋之意
    旨。是依上開二則函釋說明，有關各類建築物地下室設有停
    車空間而供其建物本身住戶停放車輛，而未涉及營業行為者
    ，該地下室停車場始有免徵房屋稅之適用甚明。
三、本件原告所有系爭房屋出租予家福公司營業，其中系爭地下
    停車場，被告依房屋稅條例第3條規定及財政部94年1月11日
    台財稅字第09404505310號函釋意旨，按非住家非營業用稅
    率核定房屋稅額為42萬9,252元，為兩造陳明在卷，並有被
    告96年房屋稅繳款書（單照編號00000000）、被告96年8月6
    日嘉市稅法字第0960722705號復查決定書、房屋稅稅籍紀錄
    表及房屋稅課稅明細表等附於原處分卷可稽，洵堪認定。而
    原告提起本件訴訟無非主張：系爭地下停車場為無償供公眾
    使用，且與家福公司之營業並無不可分離之關係，應免徵房
    屋稅。又財政部94年1月11日台財稅字第09404505310號函釋
    ，未考量地下室停車場有無收費產生收益，另以「與營業具
    有不可分離之關係」，作為應否課徵房屋稅之要件，有違房
    屋稅條例第3條規定之意旨；稅捐主管機關歷來以「地上／
    地下」、「收費／未收費」，作為區分應否及如何課徵房屋
    稅之標準，但上開財政部94年函釋，卻使地下未收費停車場
    （適用非住家非營業稅率）必須適用比地上未收費停車場（
    適用住家用稅率）更高之稅率，有違平等原則云云，資為爭
    執。
四、經查，依首揭房屋稅條例第3條規定，房屋稅以附著於土地
    之各種房屋，及有關增加該房屋使用價值之建築物，為課徵
    對象。是依上開規定，凡附著於土地之各種房屋，及有關增
    加該房屋使用價值之建築物，除依法得免徵房屋稅者外，均
    屬房屋稅之課徵對象。本件系爭地下停車場為嘉義市○區○
    ○里○○路○段461號房屋之基礎建物，又非同條例第15條之
    房屋，自為房屋稅之課徵標的。其次，財政部為紓解停車位
    不足，而為放寬房屋稅率之課徵，就公有或私有房屋地下室
    ，其供停車使用，而有按車收費或出租供停車使用者，改按
    非住家非營業用稅率課徵房屋稅，不再按營業用房屋稅率課
    徵，而作出66年2月26日台財稅字第31250號函釋，已詳如前
    述；另財政部85年10月23日台財稅字第851921291號函釋與
    前揭66年函釋立場一致，即地下停車場欲符合免徵房屋稅要
    件者，須以非供營業使用始足當之。又高雄縣政府稅捐稽徵
    處因家福公司其分公司營業處遍及各縣市，其地上與地下停
    車場房屋稅之課徵標準各縣市不盡一致，故函請財政部針對
    營業處所之地下停車場該課以何種稅率作出更明確之闡釋，
    財政部遂於94年1月11日以台財稅字第09404505310號函就有
    關家福公司申請其坐落高雄縣鳳山市等九家分公司營業處所
    之地下室供停車場使用部分免徵房屋稅案答覆稱：「二、．
    ．．本部66年2月26日台財稅第31250號函略以．．．。又本
    部85年10月23日台財稅第851921291號函釋．．．。準此，
    有關各類建築物地下室，設置停車空間供其建物本身住戶停
    放車輛，而未涉營業行為者，該地下室停車空間方有免徵房
    屋稅規定之適用。至建築物之停車空間，如其停車位係供營
    業、按車收費、出租或為營利事業因本身業務需要所設置，
    而與營業具有不可分離之關係，則應課以非住家非營業用房
    屋稅稅率。．．．。」是財政部上開函釋乃係就「非供營業
    使用」部分進一步闡明，亦即地下室設停車場，如屬因本身
    業務需要所設置，而與營業具有不可分離之關係者，即非「
    非供營業使用」，從而應對該地下室停車場課以非住家非營
    業用房屋稅率。準此，財政部94年1月11日台財稅字第09404
    505310號函釋顯為66年2月26日台財稅第31250號函釋及85年
    10月23日台財稅第851921291號函釋之延續補充說明，並非
    就所適用之法令變更而重新核釋，要無疑義。是原告主張：
    上開財政部94年函釋未考量地下室停車場有無收費產生收益
    ，另以「與營業具有不可分離之關係」，作為應否課徵房屋
    稅之要件，有違房屋稅條例第3條規定之意旨云云，應係誤
    解，並不可採。
五、次查，本件原告係出租土地由承租人家福公司興建系爭房屋
    作為大賣場使用，而系爭地下停車場於出入口處設置鐵捲門
    ，且於營業時間之外並未開放供一般民眾停放車輛使用，此
    經被告陳明在卷，且為原告所不否認；另依卷附系爭房屋使
    用執照登記用途及被告提供之現場照片以觀，整棟建物自始
    系爭地下二層停車場之設置即朝賣場使用規劃設計，其入口
    、出口均針對前往賣場消費者停車使用設計，地下停車場之
    出、入口並非供前往附近觀光夜市消費者或民眾免費停車，
    顯見其地下二層停車空間之設計自始即與家福公司所經營大
    賣場之營業具有不可分離關係，蓋依一般經驗法則，坊間大
    賣場業者為招攬顧客前往消費，增加營業額，乃於地下室或
    附近空地興建停車場，以方便顧客停車，免受尋找停車位之
    苦，將可提高消費者前往賣場購物之意願，足見其地下室停
    車場之興建與該公司營利事業之經營自始即具有相當之關連
    性及不可分離性。至於該停車場未有收取費用，則為商家吸
    引顧客前來消費之手段之一，為經營策略之運用，雖然未必
    每一位停車的人皆會至賣場消費，或者，縱進入賣場卻未消
    費，但類此情形究竟僅是少數，其影響賣場之營業額殊屬有
    限，要難因此而認為其所設置之停車場與營業無關，而可加
    以切割分離。基此，家福公司向原告承租系爭房屋之地下二
    層停車場，藉以招攬客源，係與營業具有不可分離之關係，
    要無庸疑。至於原告日後是否要向前來停車之人收取費用，
    乃其自身利益考量之問題，要不影響被告就系爭地下停車場
    應課以非住家非營業用稅率房屋稅之判斷。則原告主張：系
    爭地下停車場為無償供公眾使用，且與家福公司之營業並無
    不可分離之關係，應免徵房屋稅云云，自不足採。至原告所
    舉財政部88年台財稅字第880377191號、79年台財稅字第790
    696591號及台灣省稅務局67年12月29日稅三字第68377號等
    三則函釋，其所述得免徵房屋稅之建築物均與營業無涉，與
    本件案情不同，尚不得比照援引，併予敘明。
六、又依房屋稅條例第5條規定，房屋稅依房屋現值，按不同使
    用情形分為住家用、營業用、非住家非營業用三種稅率。依
    據該條之規定，立體停車場如有收費營業，本應按營業用稅
    率課徵，惟為解決市區停車困難之問題，財政部乃於73年10
    月5日以台財稅字第60731號函釋：「地上立體停車場，收費
    者按非住家非營業用稅率；末收費者按住家用稅率課徵房屋
    稅。」即本於職權以行政命令規範按降一級非住家非營業用
    稅率課徵。嗣後財政部83年10月26日台財稅字第831616679
    號函釋：「營利事業所有地面上建築物專供員工停放汽機車
    、自行車使用，其房屋稅之課徵．．．比照本部73年10月5
    日台財稅第60731號函釋示辦理。」及87年9月10日台財稅字
    第871963861號函釋：「汽車旅館業使用房屋，其地面一樓
    房屋專供住宿旅客停車使用之車庫，准予比照立體停車場，
    按非住家非營業用稅率課徵房屋稅。」經查仍係延續一貫之
    政策目的，地上停車場依其使用情形不同，課以不同之房屋
    稅率，又觀之財政部94年1月11日台財稅字第09404505310號
    函釋後段：「．．．三、據上，供停車場使用房屋，其房屋
    稅之核課，自應視其實際使用情形，參酌相關法令辦理。各
    類建築物地下室及地上建築物供停車場使用之房屋，如非屬
    自用而與營利事業之經營具有不可分離關係，雖未另外收費
    ，仍應按非住家非營業用稅率課徵房屋稅。．．．。」即闡
    明地上停車場之課稅標準，與地下停車場相同，如與營利事
    業之經營具有不可分離之關係，雖未另外收費，仍應按非住
    家非營業用稅率課徵房屋稅。是原告主張：稅捐主管機關歷
    來以「地上／地下」、「收費／未收費」作為區分應否及如
    何課徵房屋稅之標準，但上開財政部94年函釋，卻使地下未
    收費停車場（適用非住家非營業稅率）必須適用比地上未收
    費停車場（適用住家用稅率）更高之稅率，有違平等原則云
    云，亦非的論。
七、綜上所述，原告之主張，並不可採。從而，被告依房屋稅條
    例第3條之規定及財政部94年1月11日台財稅字第0940450531
    0號函釋意旨，按非住家非營業用稅率核定系爭地下停車場
    房屋稅額為42萬9,252元，並無違誤，復查決定及訴願決定
    遞予維持，亦無不合。原告提起本件訴訟，求為撤銷，為無
    理由，應予駁回。又本件事證已臻明確，兩造其餘攻擊防禦
    方法，核與判決結果不生影響，爰不再逐一論述，附此敘明
    。
八、據上論結，本件原告之訴為無理由，依行政訴訟法第195條
    第1項後段、第98條第1項前段，判決如主文。
中    華    民    國    97    年     5    月    13    日
            高雄高等行政法院第一庭
                        審判長法官  呂  佳  徵
                              法官  林  勇  奮
                              法官  蘇  秋  津
以上正本係照原本作成。
如不服本判決，應於判決送達後20日內向本院提出上訴書狀，其
未表明上訴理由者，應於提起上訴後20日內向本院提出上訴理由
書（須按對造人數附繕本）；如於本判決宣示或公告後送達前提
起上訴者，應於判決送達後20日內補提上訴理由書（須附繕本）
。未表明上訴理由者，逕以裁定駁回。
中    華    民    國    97    年     5    月   13     日
                            書記官  陳  嬿  如


司法院資訊處製作；財團法人民間司法改革基金會備份。
